【裁判字號】    99,小上,12
【裁判日期】    990322
【裁判案由】    損害賠償
【裁判全文】
臺灣高雄地方法院民事裁定              99年度小上字第12號
上  訴  人  乙○○
被  上訴人  甲○○
上列當事人間請求損害賠償事件，上訴人對於民國98年12月8 日
本院鳳山簡易庭98年度鳳小字第1267號第一審判決提起上訴，本
院裁定如下：
    主    文
上訴駁回。
第二審訴訟費用新台幣壹仟伍佰元由上訴人負擔。
    理    由
一、按對於小額程序第一審判決之上訴，非以其違背法令為理由
    ，不得為之；又上訴狀內應記載上訴理由，表明下列各款事
    項：一原判決所違背之法令及其具體內容；二依訴訟資料可
    認為原判決有違背法令之具體事實，民事訴訟法第436 條之
    24第2 項、第436 條之25分別定有明文。所謂判決違背法令
    ，係指判決不適用法規或適用不當（同法第468 條），或有
    同法第469 條第1 款至第5 款所列情形之一者，此為同法第
    436 之32條準用同法第468 條、第469 條第1 項第1 款至第
    5 款所明定。據此，當事人提起上訴如以小額程序第一審判
    決有不適用法規或適用法規不當為上訴理由時，其上訴狀或
    理由書應有具體之指摘，並揭示該法規之條項或其內容，若
    係成文法以外之法則，應揭示該法則之旨趣，倘為司法院解
    釋或最高法院之判例，則應揭示該判解之字號或其內容。如
    依民事訴訟法第469 條第1 款至第5 款所列情形為理由時，
    其上訴狀或理由書應揭示合於該條款之事實，上訴狀或理由
    書如未依此項方法表明者，即難認為已對小額程序第一審判
    決之違背法令有具體之指摘，其上訴自難認為合法（最高法
    院71年台上字第314 號判例意旨參照）。
二、上訴意旨略以：伊駕駛之自小客車，車牌號碼為BX-3260 號
    ，並非原判決所載1485-UM 號。且被上訴人駕駛車輛左前保
    險桿有明顯擦撞痕跡並掉漆，可知伊駕駛之自小客車右側為
    系爭事故撞擊點所在，足見被上訴人聲稱行駛於伊左側，並
    非實在。再者，被上訴人駕車擦撞後，隨即直行而去，經伊
    追逐數十公尺後，始停止行駛，當然無法保持現場。又被上
    訴人於調解時及原審開庭時，均承認有衝撞伊駕駛之車輛，
    並表示願賠償修車費用，但因保險公司不願賠償，致有本件
    訴訟。另兩造發生車禍時，伊駕駛之自小客車，係伊母滿黃
    貴英所有，依法本得向被上訴人請求車輛修車費用，何以被
    上訴人可不負賠償責任等情，復於本院聲明：(一)廢棄原判決
    。(二)被上訴人應給付上訴人40,000元。
三、經查：
  (一)原判決雖誤將上訴人駕駛之自用小客車車牌號碼誤載為1485
    -UM 號，然此乃明顯之筆誤，無礙於原審關於被上訴人就系
    爭事故過失有無之認定，合先敘明。
  (二)又滿黃貴英雖為上訴人之母，彼此關係親密，然其與上訴人
    究為不同之權利義務主體，滿黃貴英受有損害，並不等同於
    上訴人受有損害。是以，車牌號碼BX-3260 號自小客車，於
    系爭事故發生時，既係滿黃貴英所有，而非上訴人所有，則
    前揭自小客車縱確遭他人擦撞而受有修車費用之損害，亦非
    上訴人所得請求，則原判決以此為駁回上訴人請求之理由之
    一，核無違誤。
  (三)至其餘上訴意旨，均係再次主張被上訴人駕車擦撞上訴人所
    駕之BX-3260 號自小客車，而就原判決關於被上訴人對於車
    禍之發生，是否具有過失之事實認定結果為爭執，並未依民
    事訴訟法第468 條、第469 條第1 款至第5 款所列判決當然
    違背法令之情形，表明原判決所違背之法令及其具體內容，
    已難認上訴人對原判決如何違背法令之情形已有具體之指摘
    。又取捨證據、認定事實本係事實審法院之職權，而原判決
    係依卷證資料，斟酌全辯論意旨，依論理及經驗法則而為證
    據之取捨並為說明，其認定於形式上並未違背法令，原即不
    許上訴人指摘原判決認定不當而以之為上訴理由（最高法院
    28年上字第1515號判例參照），況判決不備理由或理由矛盾
    之情形，本不得據為對於小額程序之第一審判決提起上訴之
    理由，此觀之民事訴訟法第436 條之32第2 項之規定可明。
    揆諸前揭說明，應認本件上訴為不合法，自應予以駁回。
  (四)此外，審諸原判決第1 頁關於被上訴人在原審之抗辯，係記
    載：「原告（即上訴人）是行駛在被告（即被上訴人）左側
    」等語以觀，足見被上訴人在原審本即辯稱係行駛在上訴人
    右側，故上訴意旨指稱：被上訴人聲稱行駛在上訴人左側云
    云，應有誤會，附此敘明。
四、末按於小額訴訟之上訴程序，法院為訴訟費用之裁判時，應
    確定其費用額，民事訴訟法第436 條之19第1 項、第436 條
    之32第1 項定有明文。上訴人之上訴既經駁回，本件第二審
    裁判費用為1,500 元，應由上訴人負擔，爰併為裁定如主文
    第2 項所示。
五、據上論結，本件上訴為不合法，依民事訴訟法第436 條之32
    第2 項、第436 條之19第1 項、第444 條第1 項前段、第95
    條、第78條，裁定如主文。
中    華    民    國    99    年    3     月    22    日
                  民事第五庭  審判長法  官 李昭彥
                                    法  官 洪榮家
                                    法  官 李育信
以上正本係照原本作成。
本裁定不得抗告。
中    華    民    國    99    年    3     月    22    日
                                    書記官 林玉珊

司法院資訊處製作；財團法人民間司法改革基金會備份。
